【裁判字號】    92,上易,17
【裁判日期】    920226
【裁判案由】    妨害自由
【裁判全文】
臺灣高等法院臺南分院刑事判決          九十二年度上易字第一七號         潛
      上  訴  人  臺灣嘉義地方法院檢察署檢察官
      被      告  丙  ○  ○
      選任辯護人  林  瑞  成
右列上訴人因被告妨害自由案件，不服臺灣嘉義地方法院九十一年度易字第四○二號
中華民國九十一年十一月二十五日第一審判決（起訴案號：臺灣嘉義地方法院檢察署
九十一年度偵字第二八五一號），提起上訴，本院判決如左：
      主      文
上訴駁回。
      理      由
一、公訴意旨略以：被告丙○○因其遠親蘇蔡緞與甲○○有糾紛，為逼迫甲○○和解
    ，竟基於恐嚇之概括犯意，先於民國（下同）九十一年三月二十二日下午一時四
    十五分許，以其0000000000號行動電話，撥打甲○○之000000
    0000號行動電話，於電話中對甲○○恫稱：「現在有一群兄弟在我這裡，要
    去你家寫和解書，若無法達成和解，大家準備輸贏。」等語，甲○○因為心裡害
    怕，乃於電話中佯稱不在家；繼於同年月二十四日，再以其000000000
    0號行動電話，撥打黃洪碧英之000000000號家用電話，並於電話中對
    黃洪碧英揚稱：「轉告甲○○，明天如果沒有說成，大家準備輸贏。」等語，黃
    洪碧英接完電話後，旋即赴甲○○住處告知上情，致生危害於甲○○之安全，因
    認被告涉有刑法第三百零五條之恐嚇罪嫌。
二、本件公訴人認被告丙○○涉有前開恐嚇犯行，係以告訴人甲○○之指述、證人黃
    洪碧英之證述及被告有打上開電話之通聯紀錄為所憑之論據。訊據被告固坦承於
    九十一年三月二十二日、二十四日先後撥打電話給告訴人及黃洪碧英等事，惟堅
    詞否認有恐嚇犯行，辯稱：打給甲○○是要談和解之事，打給黃洪碧英是因忘記
    甲○○電話號碼，向黃洪碧英查詢，但查得號碼後，並未再打給甲○○等語。
三、按犯罪事實應依證據認定之，無證據不得推定其犯罪事實；又不能證明被告犯罪
    者，應諭知無罪之判決，刑事訴訟法第一百五十四條、第三百零一條第一項分別
    定有明文。所謂犯罪事實之證據，係指足以認定被告確有犯罪行為之積極證據而
    言，該項證據且須適合被告犯罪事實之認定，始得採為斷罪資料。而按告訴人之
    告訴，係以使被告受刑事訴追為目的，是其陳述是否與事實相符，仍應調查其他
    證據，以資審認（最高法院二十九年上字第三一○五號、五十二年度台上字第一
    三○○號、五十三年台上字第二七五○號等判例參照）。
四、經查：
(一)告訴人雖於九十一年三月二十二日三度接獲被告之電話，證人黃洪碧英亦於同年
    月二十四日接獲被告之電話，為告訴人及證人黃洪碧英指述在卷，並為被告所是
    認，復有通聯紀錄在卷可參（見偵查卷第十九、二十二頁）。告訴人及證人黃洪
    碧英均指訴被告於電話中有上開恐嚇言詞，然為被告否認，且依被告打給告訴人
    電話之通聯紀錄所示，其中有長達二○二○秒（約三十餘分鐘）之電話，設若被
    告於電話中為言詞恐嚇，告訴人何以未立即掛斷電話，仍願與被告講電話三十餘
    分鐘，顯違常情，況電話中雙方對話內容為何，告訴人與黃洪碧英是否在電話中
    聽聞被告出言恐嚇，均無確切證據可資勾稽，自無從以該通聯紀錄為被告有恐嚇
    之不利認定。
(二)告訴人於原審供稱：接到被告之電話時，黃洪碧英在旁等語（見一審卷四十九頁
    ），而證人黃洪碧英於原審證稱：九十一年三月二十二日當天是午飯後到告訴人
    家中整理魚貨，約傍晚六時離開，告訴人接電話時魚還放在車上云云（見一審卷
    第五十一至五十二頁），核與告訴人所供：黃洪碧英當天十二點多前來，二、三
    時許離去，接到電話時，魚貨均已卸下車子云云（見一審卷第五十三頁），不相
    符合，則黃洪碧英當天是否確在告訴人住處目擊告訴人接聽電話過程，已非無疑
    ；況黃洪碧英並未親自接聽電話，更無從知悉告訴人與被告對談內容。縱告訴人
    於通話完畢後聲稱遭被告恐嚇，亦難逕予認定被告確有出言恐嚇告訴人。
(三)告訴人再陳稱：被恐嚇後曾提出陳情書向嘉義縣警察局布袋分局「備案」云云，
    然觀之告訴人提出之陳情書內容，並無隻字提及被告有電話恐嚇之情事，有該分
    局九十一年八月二十日嘉布警三字第○九一○○一五八四六號函檢送之陳情書可
    參（見一審卷第六十四至六十七頁），苟告訴人確遭被告言詞恐嚇，其報案時豈
    有未敘明被害情節之理，要難證明告訴人指訴之情節為真實。
(四)證人黃洪碧英固證稱：被告於電話稱「轉告甲○○，明天如果沒有說成，大家準
    備輸贏。」云云，惟黃洪碧英與被告丙○○之遠親蘇蔡緞間，亦有訴訟糾紛，為
    告訴人供述在卷，並有黃洪碧英為檢察官起訴之九十一年偵字第三一三一號起訴
    書可憑（見本院卷第十九、三十三、三十四頁），且告訴人與黃洪碧英合夥經營
    魚貨生意，黃洪碧英並以自有房地貸款供告訴人週轉，為告訴人供述在卷（見本
    院卷第一二一頁），難認黃洪碧英所述無偏頗、迴護，況黃洪碧英於九十一年四
    月十七日接受嘉義縣警察局布袋分局製作筆錄，經警詢問除遭蔡宗盛毆打外，是
    否遭受蔡宗盛或其他人恐嚇、脅迫或毆打等不法情事侵害生命安全？答稱：「沒
    有。」有黃洪碧英偵訊筆錄可憑（見一審卷第七十一頁），並無談及有其他恐嚇
    之情事，是黃洪碧英之證述不足採為被告不利之證據。
(五)又被告於案發前之九十一年三月二十一日曾委託案外人乙○與告訴人接洽和解之
    事，告訴人亦答應願意和解，並告知告訴人，被告於翌日欲過去告訴人住處與告
    人寫和解書，為證人乙○於本院證述在卷（見本院卷第一一九頁），被告既已央
    請乙○出面居中協調和解，並約好寫和解書之時間，則被告何須於九十一年三月
    二十二日再打電話以言詞恐嚇告訴人之理？況被告於告訴人與蘇蔡緞間訴訟糾紛
    ，僅係社會上俗稱公親之調解人而已，被告亦毋須以言詞恐嚇告訴人，是告訴人
    之指訴，純係告訴人片面之詞，要難認被告有告訴人指訴之恐嚇犯行。
(六)綜上所述，尚不能證明被告有公訴人指訴之恐嚇犯行。告訴人於本院提出調解人
    蔡石東九十一年四月二十四日訪談錄音譯文、嘉義地檢九十一年一月四日嘉檢博
    實字第二○一八四號函影本、蘇蔡緞附帶民事損害賠償狀影本、九十一年四月十
    八日致蔡翠華存證信函影本、九十一年四月五日郭顯龍電話談判通聯錄音譯文、
    告訴人刑事卷宗影本等證物，亦不能證明被告有恐嚇犯行。是本件不足以證明被
    告犯罪。
五、原審基於上述理由，為被告無罪判決之諭知。本院經核原判決認事用法，均無不
    合。公訴人上訴仍執陳詞，指摘原判決不當，為無理由，應予駁回。
六、據上論斷，應依刑事訴訟法第三百六十八條，判決如主文。
本案經檢察官曾顯智到庭執行職務。
中  華  民  國      九十二      年        二        月      二十六      日
                                臺灣高等法院臺南分院刑事第一庭
                                    審判長法官  蔡    長    林
                                          法官  李    文    福
                                          法官  董    武    全
右正本證明與原本無異。
不得上訴。
                                    法院書記官  李    培    薇
中  華  民  國      九十二      年        二        月      二十七      日


司法院資訊處製作；財團法人民間司法改革基金會備份。
